臺灣臺中地方法院民事判決　
111年度家繼簡字第82號
原      告  朱蕙芳  
被      告  蔡志卿  
            朱蘇芳  
            周琳潔（即周政宗之承受訴訟人）    

            周宣諭（即周政宗之承受訴訟人）    

上二人共同
法定代理人  黃莉雯  
被      告  周政忠  
            周政賢  
            周鈺家  
兼上七人之
訴訟代理人  朱慶發  
被      告  吳淑慧  
                      （現因案於法務部○○○○○○○○○執行中）
            吳克文    籍設南投縣○○鎮○○街0號（南投○      
                  ○○○○○○○○）

上列當事人間請求分割遺產事件，本院於民國111年11月18日言
詞辯論終結，判決如下：
    主      文
一、兩造就被繼承人蔡玉女所遺如附表一所示遺產，應依附表一
    分割方法欄所示方法予以分割。
二、訴訟費用由兩造依附表二所示比例負擔。
    事實及理由
壹、程序事項：
一、家事訴訟事件，除本法別有規定者外，準用民事訴訟法之規
    定。家事事件法第51條定有明文。當事人死亡者，訴訟程序
    在有繼承人、遺產管理人或其他依法令應續行訴訟之人承受
    其訴訟以前當然停止。第168條至第172條及前條所定之承受
    訴訟人，於得為承受時，應即為承受之聲明。他造當事人，
    亦得聲明承受訴訟。當事人不聲明承受訴訟時，法院亦得依
    職權，以裁定命其續行訴訟。民事訴訟法第168條、第172條
    、第178條亦有明文。本件原告於民國111年7月22日提起訴
    訟，嗣於訴訟繫屬中本為繼承人之一之訴外人周政宗（以下
    逕稱其姓名）於同年9月5日死亡，其子女即被告周琳潔、周
    宣諭為周政宗之繼承人，並經被告周琳潔、周宣諭於同年9
    月20日聲明承受訴訟，有戶籍謄本、繼承系統表、民事聲明
    承受訴訟狀在卷可稽，經核與法無違，應予准許。
二、被告吳克文經合法通知，無正當理由，未於言詞辯論期日到
    場，核無民事訴訟法第386條各款所列情形，爰依家事事件
    法第51條準用民事訴訟法第385條第1項前段規定，依原告之
    聲請，由其一造辯論而為判決。
貳、實體事項：
一、原告主張：
㈠、被繼承人蔡玉女（以下逕稱其姓名）於111年6月13日死亡，
    遺有如附表一所示之遺產，其死亡時之全體繼承人為原告、
    被告蔡志卿、周鈺家、朱蘇芳、朱慶發、訴外人即已歿子女
    周阿善之代位繼承人即周政宗、被告周政忠、周正賢，以及
    訴外人即已歿子女周阿圓之代位繼承人即被告吳淑惠、吳克
    文。而周政宗於111年9月5日死亡，由被告周琳潔、周宣諭
    承受訴訟，是兩造為蔡玉女之全體繼承人。又蔡玉女所遺如
    附表一所示之遺產，並無不能分割之情形，且蔡玉女未以遺
    囑禁止分割，兩造亦無不能分割之約定，惟兩造迄今無法協
    議分割，爰依民法第1164條規定，請求裁判分割蔡玉女所遺
    如附表一所示之遺產。
㈡、關於本件遺產之分割方法，因蔡玉女死亡後，原告為其辦理
    喪葬事宜，共支付喪葬費新臺幣（下同）319,400元，此項
    費用由原告先行支付，屬繼承費用，自應先於遺產中扣還原
    告。故就如附表一所示遺產於扣除喪葬費後，餘額則按兩造
    之應繼分比例分別取得。　　
㈢、並聲明：兩造之被繼承人蔡玉女所遺如附表一所示遺產依應
    繼分比例分割。
二、被告部分：
㈠、被告蔡志卿、朱蘇芳、朱慶發、周琳潔、周宣諭、周政忠、
    周政賢、周鈺家則以：同意喪葬費部分先給原告，其餘部分
    依原告主張等語。
㈡、被告吳淑慧則以：同意原告之主張等語。　　
㈢、被告吳克文經本院合法通知，未於言詞辯論期日到場，亦未
    提出書狀作何聲明或陳述。　　
三、得心證之理由：
㈠、按遺產繼承人，除配偶外，依下列順序定之：1.直系血親卑
    親屬。2.父母。3.兄弟姊妹。4.祖父母。同一順序之繼承人
    有數人時，按人數平均繼承。民法第1138條、第1141條前段
    分別定有明文。又按繼承人自繼承開始時，承受被繼承人財
    產上之一切權利，繼承人有數人時，在分割遺產前，各繼承
    人對於遺產全部為公同共有，除有法律規定、契約另有訂定
    或遺囑禁止分割遺產者外，繼承人得隨時請求分割遺產，民
    法第1148條第1項前段、民法第1151條、民法第1164條分別
    定有明文。
㈡、經查，蔡玉女於111年6月13日死亡，遺有如附表一所示之遺
    產尚未分割，而兩造均為繼承人，應繼分比例如附表二所示
    ，且兩造迄今未能協議分割上開遺產等事實，有原告提出之
    戶籍謄本、財政部中區國稅局遺產稅免稅證明書、繼承系統
    表及被告周琳潔、周宣諭提出之戶籍謄本、繼承系統表為證
    ，且有個人戶籍資料（完整姓名）查詢結果表、戶役政資訊
    網站查詢-親等關聯(一親等)在卷可稽，復為原告、被告蔡
    志卿、朱蘇芳、朱慶發、周琳潔、周宣諭、周政忠、周政賢
    、周鈺家、吳淑慧所不爭執，依前揭證據調查結果，應堪認
    此節為真。再查，蔡玉女之遺產既無不得分割之情形，且兩
    造就前開遺產不能以協議方式確立分割之方法，又無不予分
    割遺產之約定，且蔡玉女亦未以遺囑限定所遺財產不得分割
    ，則原告訴請法院裁判分割，依上開法條規定，於法有據。
㈢、本件遺產之分割方法：
　1.按關於遺產管理、分割及執行遺囑之費用，由遺產中支付之
    。但因繼承人之過失而支付者，不在此限，民法第1150條定
    有明文。又被繼承人之喪葬費用，是否為繼承費用，民法雖
    未為規定，然此項費用既為完畢被繼承人之後事所不可缺，
    參酌遺產及贈與稅法第17條第1項第10款亦規定被繼承人之
    喪葬費用由繼承財產扣除，且衡諸被繼承人之喪葬費用，本
    為完畢被繼承人之後事所不可或缺者，亦有益於繼承之進行
    ，雖於繼承開始後始產生，而非屬被繼承人之債務，惟與遺
    產管理、分割及執行遺囑之費用性質相類，均具共益性或為
    不可或缺者，自應由遺產中支付之。另公同共有物分割之方
    法，依民法第830條第2項之規定，依分別共有物分割之規定
    即以原物分配或變賣分割為之，且裁判分割共有物為形式之
    形成訴訟，本質上為非訟事件，究依何種方式為適當，法院
    有自由裁量之權，應斟酌當事人之聲明、共有物之性質、經
    濟效用及全體共有人之利益等公平決之，不受當事人聲明之
    拘束。
　2.查，原告主張其代墊支付蔡玉女之喪葬費用共計319,400元
    之事實，業據其提出道源生命殯葬服務定型化契約書暨附件
    、霧峰區坑口里百姓公廟納骨塔塔位收據暨發票等件為佐，
    復為被告蔡志卿、朱蘇芳、朱慶發、周琳潔、周宣諭、周政
    忠、周政賢、周鈺家、吳淑慧所不爭執，應堪信符實。又如
    附表一所示之存款性質可分，以原物分配為適當，爰認如附
    表一所示之存款應先由原告取得319,400元，其餘再由兩造
    按附表二應繼分比例分配取得。
㈣、從而，原告依民法第1164條請求分割蔡玉女如附表一所示之
    遺產，應予准許，爰判決如主文第一項所示。
四、本件為分割遺產之訴，係固有必要共同訴訟，兩造間本可互
    換地位，且兩造均蒙其利，原告起訴於法有據，是本院認本
    件之訴訟費用，應由兩造依應繼分比例分擔，較為公允，爰
    判決如主文第二項所示。
五、訴訟費用負擔之依據：家事事件法第51條，民事訴訟法第80
　　條之1。　　
中　　華　　民　　國　　111 　年　　12　　月　　2 　　日
                   家事法庭     法  官　謝珮汝
以上正本係照原本作成。　　　　　　　
如對本判決上訴，須於判決送達後20日內向本院提出上訴狀（應
附繕本）。如委任律師提起上訴者，應一併繳納上訴審裁判費。
中　　華　　民　　國　　111 　年　　12　　月　　2 　　日
                                書記官　劉燕媚

附表一：被繼承人蔡玉女之遺產及分割方法
編 號 項目 財產所在或名稱 分割方法 1 存款 中華郵政股份有限公司霧峰郵局活期存款新臺幣602,943元（若有孳息，含孳息） 由原告先取得319,400元後，所餘由兩造依如附表二所示比例分配取得。 

附表二：兩造應繼分比例  　
編號 姓 名   應繼分比例 1 蔡志卿 7分之1 2 朱蘇芳 7分之1 3 朱慶發 7分之1 4 朱蕙芳 7分之1 5 周琳潔 42分之1 6 周宣諭 42分之1 7 周政忠 21分之1 8 周政賢 21分之1 9 周鈺家 7分之1 10 吳淑慧 14分之1  11 吳克文 14分之1 合計 1